【裁判字號】    92,上訴,3
【裁判日期】    920417
【裁判案由】    偽造文書等
【裁判全文】
臺灣高等法院花蓮分院刑事判決            九十二年度上訴字第三號
    上  訴  人  臺灣花蓮地方法院檢察署檢察官
    被      告  丁○○
    選任辯護人  廖學忠律師
                曾泰源律師
右列上訴人因被告詐欺案件，不服臺灣花蓮地方法院八十九年度訴字第二六四號九十
一年十一月十二日第一審判決（起訴案號：八十八年度偵字第二四一二、三一三六二
號，八十九年度偵字第一九九九號），提起上訴，本院判決如左：
    主  文
上訴駁回。
    理  由
一、公訴意旨略以：丁○○為現任花蓮縣議會議長，於民國（下同）八十八年四月下
    旬某日晚上，得悉其當警察之朋友甲○○等人正在偵辦乙○○涉嫌違反礦業法案
    件，乃意圖為自己不法所有，主動至乙○○之住處，藉口來向乙○○關心此事，
    並向乙○○佯稱：「伊剛與甲○○碰過面，得悉乙○○違法採礦之事，該案承辦
    之員警甲○○、李家驥、高文輝與他很熟，如果想大事化小、小事化無，一定要
    透過他拿五百萬元出來處理」等語。乙○○因自認並未違法，且被警方扣押之石
    礦也沒有值五百萬元而拒絕丁○○介入處理，致丁○○詐騙未得逞。因認丁○○
    涉犯法第三百三十九條第三項、第一項之詐欺取財未遂罪嫌等語。
二、本件公訴人認被告丁○○涉犯前揭詐欺取財未遂罪嫌，無非以被害人乙○○及證
    人丙○○之證述為主要論據。訊之被告丁○○堅絕否認有詐欺犯行，辯稱：因警
    員甲○○負責偵辦乙○○盜採奇石事件，甲○○向伊提及乙○○透過議員向警方
    施壓，要讓李某案子辦不下去，而丙○○（乙○○之子）為伊在大漢工專的學弟
    ，才透過丙○○前往拜訪乙○○，向乙○○表明案件已進入司法程序，不要為難
    警方，並未向乙○○表示要拿五百萬元出來擺平盜採礦石案等語。
三、按犯罪事實應依證據認定之，無證據不得推定其犯罪事實；又不能證明被告犯罪
    者，應諭知無罪之判決；刑事訴訟法第一百五十四條、第三百零一條第一項前段
    分別定有明文。且按告訴人之告訴，係以使被告受刑事訴追為目的，是其陳述是
    否與事實相符，仍應調查其他證據以資審認；又被害人之陳述如無瑕疵，且就其
    他方面調查又與事實相符，固足採為科刑之基礎，倘其陳述尚有瑕疵，則在未究
    前，遽採為論罪科刑之根據，即難認為適法；最高法院亦著有八十三年度台上字
    第九八九號判決，足資參照。經查：
（一）本件源起為乙○○等人檢舉甲○○、李家驥、高文輝三名員警涉嫌瀆職等罪，
      經台灣高等法院花蓮分院檢察署發交台灣花蓮地方法院檢察署偵查；惟檢察官
      嗣以被告甲○○等人所辯與丁○○證述情節相符，及證人即乙○○之司機王治
      龍雖證述被告高文輝等人有向其索賄，但高文輝等人均否認有向王治龍索賄，
      參以乙○○案件已報請檢察官指揮偵辦不可能私了，認甲○○等人所辯應可採
      信，均為不起訴處分，僅自動檢舉丁○○涉嫌詐欺未遂。因之證人乙○○於本
      件應屬告發人地位，證人丙○○則為乙○○之子，合先敘明。
（二）證人乙○○在調查中先係證述：「會勘後數日與我兒子丙○○同學之花蓮縣議
      員丁○○，在我兒子陪同下至我家拜訪我，丁○○向本人表示，礦區違法的事
      甲○○要他轉告我，希望我能夠拿出五百萬元給甲○○，甲○○將大事化小，
      小事化無，因本人自認無任何違法之處，乃當場予以回絕」（詳三一三六號偵
      查卷第一宗第一四五頁）。證人丙○○在調查中亦證述：「˙˙˙˙會勘後數
      日某晚，丁○○打電話給我說要拜訪我父親，請我代為引見，我將住址告訴丁○○後，便和父親在家等候，丁○○到我家後先客套一番，然後說我父親涉案
      情節據他從內部得到消息非常嚴重，而該案承辦員警甲○○、李家驥、高文輝
      等人與他很熟，如果想大事化小、小事化無，一定要透過他拿五百萬元出來處
      理；原先他不肯講錢要送給何人，經我父親一再質問，他才說出是要送給甲○○的˙˙˙˙」（詳三一三六號偵查卷第一宗第一六二頁、第一六三頁）。惟
      證人丙○○在檢察官訊問中就重要之點則稱：「（問：丁○○有無表示五百萬
      元是要送給誰？）答：他是有說要給他們，但並無指出特定送給誰」、「（問
      ：丁○○那天有無說甲○○他們的名字？）答：只有一、二次提及甲○○的名
      字，以外都稱以綽號，什麼鳥蛋、咖啡的」、「（問：那天他坐了多久？）答
      ：約有一個多小時」。證人乙○○在檢察官訊問中就重要之點則稱：「（問：
      他有無說要你拿出五百萬元給什麼人？）答：有要我拿出五百萬元，並無說五
      百萬元要拿給誰，只說要我拿出五百萬元出來解決此事」、「（問：他有無提
      及警員的名字或綽號？）答：他說他從甲○○家出來，他是來關心此事」、「
      （問：丁○○那天在你家坐了多久？）答：好像有一些時間」（以上均詳三一
      三六號偵查卷第二宗第十六頁至第二十三頁）。由上證人乙○○、丙○○先於
      調查單位訊問中明確指證被告需索五百萬元是要給甲○○，卻於嗣後檢察官訊
      問時謂被告需索五百萬元未表明要交予何人，前後已有矛盾；再就被告當時有
      無提及警員姓名一節，其父子二人說法亦有出入。且該二證人在本院調查中對
      被告有無向其提起金錢之事，則均表示不記得云云；是該二證人證詞，並非毫
      無瑕疵可指。
（三）又審之本件最早之資料即乙○○向花蓮縣議會請願內容所載「˙˙˙˙複於四
      月底，某民意代表先以電話告知本人之子，複親自本人居所告稱：遽聞該李小
      隊長之友稱（李小隊長亦在場），本人願以五百萬元來解決此案˙˙˙˙」（
      詳八十八年度他字第一九三號卷第七頁背面）；可得知乙○○向花蓮縣議會請
      願內容僅在指責承辦員警甲○○刁難，及放話謂乙○○願以五百萬元解決此案
      ，並非指民意代表向其索賄甚明。且乙○○上開請願內容核與證人即合歡派出
      所主管吳憲芳在原審結證稱：當天我先去乙○○家，只是聊天，丁○○過了十
      分鐘才到，我們在講乙○○盜採砂石的事，丁○○向乙○○表示陳男講錯一句
      話，但丁○○未表示講錯什麼話，後來大家又轉至御花園ＫＴＶ，在車上我問
      丁○○陳男講錯什麼話，丁○○說他到另一個朋友家，到時甲○○也在場，李
      男表示˙˙˙˙他朋友表示聽說乙○○要拿五百萬元給李男之妻擺平此事，˙
      ˙˙˙我告知乙○○此事。之前未出庭，是因與乙○○有姑表關係等語（詳原
      審卷第一五九頁），之內容甚相吻合。是足認證人吳憲芳證詞應屬實情，而益
      見證人乙○○、丙○○之證詞顯有瑕疵，難以憑採。
（四）綜上所述，本件依公訴人所舉證據，尚不足確切證明被告有公訴人所指之詐欺
      犯行；本院復查無其他積極證據足資認定被告涉有本件公訴人所指之犯行，原
      審因依上開之規定諭知被告無罪之判決，經核洵無不合。檢察官上訴意旨除仍
      以乙○○、丙○○父子二人於偵查中之指訴，及本案是乙○○向花蓮縣議會請
      願而爆發為其論據外，餘均以推測之詞，謂被告應有詐欺犯行云云。然乙○○
      父子二人之證言因有瑕疵而無可採信，及乙○○向花蓮縣議會請願並非指摘有
      議員向其索賄等情，已如前述。又本院復查無其他積極證據，足以證明乙○○
      父子二人之陳述與事實相符，即不能證明被告有詐欺犯行。是檢察官之上訴，
      核無理由，應予駁回。
據上論結，應依刑事訴訟法第三百六十八條判決如主文
本案經檢察官邱雲昌到庭執行職務。
中     華     民     國     九十二      年      四      月      十七    日
                                  審判長法官  吳  鴻  章
                                        法官  林  德  盛
                                        法官  黃  永  祥
右正本證明與原本無異。
本件不得上訴。
                                      書記官  吳  家  瑩
中     華     民     國     九十二      年      四      月      十七    日


司法院資訊處製作；財團法人民間司法改革基金會備份。
